福建高等法院金門分院刑事判決　　　　　　　　　九十一年度上更（二）字第七號
　　上　訴　人
　　即　被　告　甲○○
　　　　　　　　　　　　（現羈押於福建金門看守所）
　　指定辯護人　陳淑鶯律師
　　上　訴　人
　　即　被　告　乙○○
　　　　　　　　　　　　（另案在福建金門監獄執行中）
　　選任辯護人　李志澄律師
　　　　　　　　林國明律師
右上訴人等因違反毒品危害防制條例等案件，不服福建金門地方法院九十年度訴字第
一０號，中華民國九十年八月二日第一審判決（起訴案號：福建金門地方法院檢察署
九十年度偵字第五九、六二號），提起上訴，經判決後，由最高法院第二次發回更審
，本院判決如左：
　　主　　文
原判決關於甲○○暨乙○○販賣第二級毒品部分均撤銷。
甲○○販賣第二級毒品，累犯，處有期徒刑肆年陸月，褫奪公權肆年，安非他命壹包
（驗後淨重伍拾捌點參玖公克）沒收銷燬之，夾鏈袋拾只、遠東航空股份有限公司第
0000000號貨運通知單上偽造之「楊聲」簽名壹枚沒收。
乙○○販賣第二級毒品，累犯，處有期徒刑柒年貳月，褫奪公權伍年，販賣第二級毒
品之所得新台幣貳萬陸仟元沒收，如全部或一部不能沒收，以其財產抵償之；扣案之
安非他命參小包（驗後淨重共壹點參柒公克），沒收銷燬之。
　　事　　實
一、甲○○有偽證、違反麻醉藥品管理條例、賭博等罪前科，民國八十六年間因違反
    麻醉藥品管理條例罪，經台灣板橋地方法院判處有期徒刑八月，上訴台灣高等法
    院駁回確定，於八十七年十月四日執行完畢；乙○○有違反麻醉藥品管理條例、
    違反槍砲彈藥刀械管理條例等前科，八十六間因違反麻醉藥品管理條例等罪，經
    台灣板橋地方法院判處非法吸用麻醉藥品有期徒刑四月、無故持有刀械有期徒刑
    三月，應執行有期徒刑六月確定，於八十六年七月八日執行完畢，均不知悔改。
    甲○○於九十年二月間與乙○○電話聯絡，表示有意向其購入安非他命，供自己
    吸食與販入轉賣營利之用。乃搭機至台北等候，於九十年二月九日晚上十一時許
    ，雙方約妥交易，乙○○即先向綽號「林董」之不詳姓名男子基於販入後除供自
    己吸食外，並轉賣甲○○營利之意思，同時向綽號「林董」者販入安非他命一兩
    餘，二人依約在台北縣中和市○○路皇都旅社五０三號房，由甲○○意圖販入吸
    食並轉售營利而以新台幣（下同）二萬六千元之價錢，向乙○○購得安非他命一
    兩，乙○○其餘安非他命則留供自己吸用。甲○○販入上開安非他命後，於翌日
    上午攜至台北松山機場，委由不知情之遠東航空股份有限公司人員於第0000
    000號貨運通知單之寄貨人簽章欄為「楊聲」之簽名，而偽造「楊聲」之
    署押，以「楊聲」之名義委託遠東航空股份有限公司人員將該包安非他命以行
    李託運，運輸至金門尚義機場，足生損害於「楊聲」者及遠東航空股份有限公
    司貨運之正確性。再委由不知情之陳錦章提領至金門縣金湖鎮漁村四十七號三樓
    住處，供己吸食並伺機轉售營利。旋於當天下午六時許，即有楊翔盛至前揭住處
    外欲向甲○○購買安非他命時，為檢察官率警當場查獲。並在其住處扣得剩餘之
    安非他命實際毛重五十九點七三公克（淨重五八點四四公克，驗後淨重五十八點
    三九公克）、夾鏈袋十只與吸食工具一批（吸食毒品部分由檢察官另行偵辦）。
    甲○○被查獲後供明毒品來源，係購自乙○○，經警依甲○○所供於九十年二月
    十一日下午五時許，在乙○○台北縣永和市○○路二五二巷四號二樓住處查獲，
    並扣得乙○○所剩餘之安非他命三小包（毛重分別為一．九四公克、０．九四公
    克、八．０八公克，淨重分別０．六八公克、０．六四公克、０．一六公克，驗
    後淨重分別為０．六三公克、０．六一公克、０．一三公克）及海洛因一小包（
    海洛因部分由檢察官另行偵辦），因而破獲。
二、案經金門縣警察局移送福建金門地方法院檢察署檢察官偵查起訴。
　　理　　由
一、訊據上訴人即被告甲○○、乙○○直承確有於右揭時地為警查獲第二級毒品安非
    他命等物，惟均矢口否認涉有上開販賣第二級毒品安非他命之犯行，被告甲○○
    辯稱：楊翔盛並未向我購買安非他命，被查獲之安非他命是我在中和皇都旅社向
    乙○○之朋友所購買，我買二萬五千元，乙○○買五千元，總共是三萬元，被查
    獲五十八點八公克安非他命，純粹是供自己分次施用，並非供販賣之用，十個夾
    鏈袋是要裝威而鋼用，非供裝安非他命，關於偽造文書部分，因當時我要領物品
    ，貨運站的人要叫我按送貨人的名字填寫的，並非故意偽造文書云云；被告乙○
    ○則辯稱：甲○○並非向我購買安非他命，是我開車，兩人出資共同前去向綽號
    「林董」者購買的，我沒有販賣安非他命，被查獲的安非他命是供我自己吸食的
    云云。
二、經查：
（一）、被告甲○○雖否認有販售安非他命營利之犯行，惟證人楊翔盛案發之初於警
        訊時業已供稱：「（你今天下午到甲○○住處主要是想做何事？）我是想向
        他買安非他命。」、「（你向他買安非他命做何用途？）我自已要吸食用。
        」等語（見九十年二月十日警訊筆錄，偵字第五九號卷第十一頁），於檢察
        官偵查中復供稱：「（昨天是要向甲○○買安非他命？）是的，當場被查獲
        。」等語（見九十年二月十一日訊問筆錄，偵字第五九號卷第四十四頁背面
        ）。顯見被告甲○○應有販售安非他命營利之行為，否則楊翔盛焉知前往購
        買。按楊翔盛與甲○○素無恩怨糾葛，並無誣陷之理，且楊翔盛係當場被查
        獲，其指證經核並無重大之矛盾瑕疵可指，亦不違背經驗法則與論理法則，
        且核與案件其他相關事實相符，自足為被告甲○○不利之認定。
（二）、本件於被告甲○○住處查獲之安非他命實際毛重多達五十九點七三公克（淨
        重五八點四四公克），所查獲數量之多，亦與一般吸食者持有少量者迥異，
        顯非僅供個人施用，復有預備於販售時分裝用之夾鏈袋十只扣案佐證，被告
        甲○○販賣第二級毒品安非他命之事實，至為灼然，所辯顯係卸責之詞，不
        足採信。而上開為警查獲之晶體（金門縣警察局查扣單記載為五十八點八公
        克，惟實際毛重五十九點七三公克），經送內政部警政署刑事警察局鑑驗結
        果，確屬第二級毒品安非他命（實際毛重五十九點七三公克，淨重五八點四
        四公克，驗後淨重五十八點三九公克），亦有內政部刑事警察局九十年四月
        二十三日刑鑑字第三四六五三號鑑驗通知書附卷足憑（見原審卷第一一三頁
        ）。另被告甲○○確有委由遠東航空股份有限公司松山機場貨運站之不知情
        人員以「楊聲」名義託運毒品，而於該公司第0000000號貨運通知
        單於寄貨人簽章欄偽造「楊聲」之簽名，亦有上開貨運通知單附卷可據（
        見原審卷第六十八頁），其運送第二級毒品安非他命及偽造署押之事實，均
        屬灼然。而被告甲○○於偵查中供明其第二級毒品安非他命之來源，係購自
        被告乙○○，警方因而破獲被告乙○○之事實，亦有警訊筆錄暨檢察官訊問
        筆錄在卷可稽，事證至為明確。
（三）、本院前審據被告之聲請再傳喚證人楊翔盛到庭雖證稱：我沒有向被告買過安
        非他命，當天係剛好路過，不是去向被告購買安非他命等語（見本院九十年
        九月二十六日訊問筆錄，上訴卷第八十七至八十八頁），核與其於警訊時所
        供：「（你今天下午到甲○○住處主要是想做何事？）我是想向他買安非他
        命。」、「（你向他買安非他命做何用途？）我自已要吸食用。」等語（見
        九十年二月十日警訊筆錄，偵字第五九號卷第十一頁），及於檢察官偵查中
        所供：「（昨天是要向甲○○買安非他命？）是的，當場被查獲。」等語（
        見九十年二月十一日訊問筆錄，偵字第五九號卷第四十四頁背面），固有不
        符，惟依證人即警員許啟鑽本院前審到庭證稱：「警訊筆錄前後矛盾係因經
        過一段時間的溝通，經當事人陳述，據實記載」；另證人即警員王志仁亦證
        稱：「當日下午臨檢時在被告身上沒有搜到任何東西，我們研判可能會空運
        回來金門，遂請查緝隊跟蹤，我們在甲○○住所附近佈置警力，後來陳錦章
        拿給甲○○東西後，甲○○上樓，我們知道有東西進來，可能有人來買，後
        來楊翔盛過來，：：是現場隨機發現的」等語（見本院九十年九月二十六日
        訊問筆錄，上訴卷第八十八至八十九頁），顯見證人楊翔盛於警訊所供，應
        屬實情，況徵諸證人楊翔盛於警訊之初否認欲向被告甲○○購買安非他命，
        係稱去被告甲○○住處，準備約他吃飯等語（見偵字第五九號卷第十頁），
        惟於本院前開調查時則稱伊係要去漁村紅屋頂，剛好路過該處云云，互核不
        符，其供詞反覆，事後迴護之情，至為顯然，自難以證人楊翔盛於本院前審
        所為迴護之詞，為被告甲○○有利之論據。至於被告甲○○於本院審理中雖
        提出「威而剛」藥丸十顆，辯稱：十個夾鏈袋是要裝「威而鋼」用云云。惟
        依證人即警員王志仁證稱：「甲○○住處進出人員非常複雜，部分人員是我
        們平日注意吸安的人」，又稱：「查扣之夾鏈袋內沒有裝任何東西：：，當
        時威而剛並沒有裝在夾鏈袋內。」等語（見本院九十年九月二十六日訊問筆
        錄，上訴卷第八十八頁背面至八十九頁），顯見查獲時扣案之夾鏈袋，並非
        供裝「威而鋼」藥丸之用。參以被告甲○○所提出之「威而剛」藥丸，既係
        供已服用，衡情並無必要十顆藥丸分裝十個夾鏈袋，其化簡為繁，核與常情
        有悖，自無足取。
（四）、被告乙○○確有以二萬六千元之價格販賣第二級毒品安非他命予甲○○營利
        之犯行，業據共同被告甲○○案發之初於警訊時供述甚詳，依被告甲○○於
        警訊中所稱：扣案之安非他命係其打0000000000號行動電話向綽號「阿源」
        之男子以二萬六千元洽購，綽號「阿源」者年約五十歲，經指認口卡後，確
        認綽號「阿源」者即係被告乙○○等語（見九十年二月十日警訊筆錄，偵字
        第五十九號第四頁至第六頁背面），且於檢察官偵查中質問甲○○：「是否
        乙○○賣給你的？」，被告甲○○答稱：「我本來不知道他的名字，是刑警
        隊拿照片給我看，我才知道。」等語（見九十年二月十一日訊問筆錄，偵字
        第五十九號第四十一頁至第四十二頁）各項情節觀之，已足認被告乙○○確
        有出售安非他命予共同被告甲○○之犯行，且0000000000號行動電話當時確
        屬被告乙○○所使用，有其警訊筆錄在卷可憑，而被告乙○○係民國四十年
        四月十九日生，與被告甲○○所稱綽號「阿源」者年約五十歲，亦屬相符。
        復參之卷附之電監譯文被告乙○○與甲○○通話內容所載：孫：「東西別的
        地方你有拿到嗎？」朱．，：「沒有唉！」；孫：「他東西是貴一點啦，但
        東西都是不錯的啦」，朱：「貴是貴多少」，孫：「一兩二、三千塊」，朱
        ：「那個沒關係啦」，孫：「他那個東西是真的好你聽懂嗎？你用了就知道
        ，因為現在沒地方拿那個東西，都要跟人家調，他調了十兩，你聽懂嗎？」
        （見偵字第五十九號第五十一頁），其等用語隱諱，與一般毒品交易之電話
        交談方式，並無二致，而被告乙○○於電話中一再以「東西」指稱其等交易
        之物，所謂「東西」不可明講，顯係違禁物，且此違禁物係以兩計算，必須
        向他人調，核與被告甲○○於警訊及檢察官偵查中所供向被告乙○○購買安
        非他命等情節相符，自足認被告乙○○確有販賣第二級毒品安非他命予共同
        被告甲○○無訛。又扣案之晶體三小包（搜索扣押證明筆錄記載為合計毛重
        九點六公克，惟經鑑驗實際毛重分別為一．九四公克、０．九四公克、八．
        ０八公克，淨重分別０．六八公克、０．六四公克、０．一六公克，驗後淨
        重分別為０．六三公克、０．六一公克、０．一三公克），經送內政部警政
        署刑事警察局鑑定結果，確屬第二級毒品安非他命，有該局九十年五月二十
        八日刑鑑字第五０二六五號、九十一年十月十六日刑鑑字第０九一０二三六
        六八九號鑑驗通知書各一紙附卷足憑（見原審卷第一二七頁、本院上更二卷
        ）。
（五）、按政府為杜絕毒品之氾濫，無不嚴加查緝，而販賣毒品又係重罪，其轉售毒
        品者，設若非基於營利之意思而販入，衡情自無甘冒向他人購毒時被查緝法
        辦之風險。而販賣安非他命既係違法行為，非可公然為之，亦無公定價格，
        販售安非他命之分裝、增減量至為容易，且每次買賣之價、量，均隨時依雙
        方關係之深淺、資力、需求量及對行情之認知、來源是否充裕、查緝是否嚴
        緊、購買者被查獲時供述購買對象之可能風險之評估等，而異其標準，非可
        一概而論；惟販賣之人從價差或量差中牟利之方式雖異，其意圖營利之販賣
        行為則無二致。本件被告乙○○當時既有吸毒之惡習，其應共同被告甲○○
        之訂購毒品，轉向綽號「林董」不詳姓名之男子販入，而以二萬六千元轉售
        一兩毒品安非他命，二人非親非故，其甘冒販毒重罪而轉售，顯係基於營利
        之意圖而為，應堪認定。另本案被告甲○○遠至台北購入毒品安非他命，數
        量非小，所付之代價亦鉅，且尚以航空托運，風險更大，核諸常情，如非意
        圖營利，豈有甘冒重典而販售毒品安非他命，自堪認被告甲○○亦係意圖營
        利而販入上開安非他命無訛。
（六）、綜上所述，被告甲○○上開販賣、運輸第二級毒品安非他命、偽造「楊聲
        」之簽名、被告乙○○上開販賣第二級毒品安非他命之事實，均屬昭然，其
        等前開所辯，顯均屬圖卸罪責之詞，不足採信。事證明確，被告甲○○、乙
        ○○之犯行，均堪以認定。
三、核被告甲○○所為，係犯毒品危害防制條例第四條第二項之販賣第二級毒品罪、
    同條項之運輸第二級毒品罪、刑法第二百十七條第一項之偽造署押罪；被告乙○
    ○所為，係犯毒品危害防制條例第四條第二項之販賣第二級毒品罪。被告甲○○
    持有毒品安非他命之低度行為，為販賣、運輸之高度行為所吸收，被告乙○○持
    有毒品安非他命之低度行為，為販賣之高度行為所吸收，均不另論罪。檢察官就
    被告甲○○部分，雖未引用運輸第二級毒品罪及偽造署押罪之法條，惟起訴書中
    已載明其犯罪事實，應認為此部分之事實業經起訴，本院自得加以審究，併予敘
    明。被告甲○○利用不知情之遠東航空公司人員偽造「楊聲」之名義簽名於貨
    運通知單上而偽造「楊聲」之署押，為間接正犯。被告甲○○所犯前揭三罪間
    ，有方法結果之牽連關係，為牽連犯，應從一重之販賣第二級毒品罪處斷。查被
    告甲○○於八十六年間因違反麻醉藥品管理條例罪，經台灣板橋地方法院判處有
    期徒刑八月，上訴台灣高等法院駁回確定，於八十七年十月四日執行完畢；被告
    乙○○於八十六間因違反麻醉藥品管理條例等罪，經台灣板橋地方法院判處非法
    吸用麻醉藥品有期徒刑四月、無故持有刀械有期徒刑三月，應執行有期徒刑六月
    確定，於八十六年七月八日執行完畢之事實，分別有台灣高等法院檢察署前案紀
    錄查復表及台灣高等法院被告全國前案紀錄表在卷可稽，其等於有期徒刑執行完
    畢後，五年以內再犯本件有期徒刑以上之罪，皆為累犯，均應依刑法第四十七條
    之規定加重其刑。另被告甲○○於偵查中供出毒品來源，因而破獲被告乙○○販
    賣第二級毒品，應依毒品危害防制條例第十七條之規定減輕其刑，並依刑法第七
    十一條第一項之規定先加後減。
四、原審就被告甲○○暨被乙○○販賣第二級毒品部分，予以論罪科刑，固非無見。
    惟(1)、原判決事實認定甲○○於九十年二月九日晚間向乙○○購得安非他命一兩
    後，翌日即委託遠東航空公司以行李託運，將該安非他命運送至金門，供己吸食
    並伺機轉售云云，則甲○○應另犯有運輸第二級毒品行為，而與其販賣毒品行為
    具有方法結果之牽連關係，應從一重處斷，原審未審酌論斷及此，容有未洽。(2)
    、刑法第二百十七條第一項之偽造署押罪，以足以生損害於公眾或他人為要件，
    原判決認定甲○○委託遠東航空公司將前述安非他命以行李託運運送至金門時，
    復曾偽造「楊聲」之署押而牽連犯刑法偽造署押罪，惟其事實欄既未載明被告
    甲○○委由不知情之遠東航空公司人員偽造「楊聲」之署名是在遠東航空公司
    第0000000號貨運通知單寄貨人簽章欄處偽造該簽名（見原審卷第六十八
    頁所附貨運通知單影本），且未敘明足以生損害於何人，亦有未洽。(3)、被告甲
    ○○為警查扣之安非他命實際毛重五十九點七三公克（淨重五八點四四公克，驗
    後淨重五十八點三九公克）、被告乙○○為警查扣之安非他命三小包實際毛重分
    別為一．九四公克、０．九四公克、八．０八公克（淨重分別０．六八公克、０
    ．六四公克、０．一六公克，驗後淨重分別為０．六三公克、０．六一公克、０
    ．一三公克），業經內政部警政署刑事警察局鑑定無訛，已如前述，惟原審認被
    告甲○○為警查扣之安非他命毛重為五十八點八公克，被告乙○○為警查扣之安
    非他命為十二點六公克，並以此宣告沒收，與事實不符，復未敘明係基於營利之
    意思而為販賣，顯有未當。被告甲○○、乙○○上訴意旨否認犯罪，指摘原判決
    不當，雖無理由，惟原判決既有上開可議之處，自應由本院就此部分予以撤銷改
    判。爰審酌被告甲○○、乙○○均有不良前科，素行欠佳，犯後一再設詞置辯，
    未見悔意，販毒戕害他人身心，惡性非輕，及其犯罪之動機、目的、手段、犯罪
    後之態度等一切情狀，分別量處如主文第二、三項所示之刑。又被告二人販賣毒
    品，依犯罪性質，均認有褫奪公權之必要，爰併宣告之如主文第二、三項所示。
    扣案之被告甲○○所有之安非他命一包（驗後淨重五十八點三九公克）、被告乙
    ○○所有之安非他命三小包（驗後淨重共一點三七公克），均應依毒品危害防制
    條例第十八條第一項前段，沒收銷燬之。又被告甲○○所有之夾鏈袋十只，於分
    裝毒品賣出之前，只係供販賣毒品預備之物而己，應依刑法第三十八條第一項第
    二款宣告沒收。被告甲○○偽造於遠東航空股份有限公司第ＮＯ．000000
    0號貨運通知單寄貨人簽章欄上之「楊聲」之簽名，應依刑法第二百十九條規
    定宣告沒收。至被告乙○○因販毒所得之新台幣二萬六千元，已據被告甲○○於
    警訊時供明，應依同條例十九條第一項規定宣告沒收，如全部或一部不能沒收時
    ，以其財產抵償之。被告甲○○、乙○○所有經鑑驗而耗用之安非他命，既已不
    存在，自無庸另為沒收銷燬之諭知。
據上論斷，應依刑事訴訟法第三百六十九條前段、第三百六十四條、第二百九十九條
第一項前段，毒品危害防制條例第四條第二項、第十七條、第十八條第一項前段、第
十九條第一項，刑法第十一條、第二百十七條第一項、第二百十九條、第四十七條、
第五十五條、第三十七條第二項、第三十八條第一項第二款，判決如主文。
本案經檢察官楊秀蘭到庭執行職務。
中　　　華　　　民　　　國　　九十一　　年　 　十二 　　月　　二十六　　日
                              　福建高等法院金門分院刑事庭
                                　  審判長法  官　郭　君　勳
                                  　      法  官　胡　方　新
                                    　    法  官　陳　中　和
右正本證明與原本無異。
如不服本判決，應於收受送達後十日內向本院提出上訴書狀，其未表明上訴理由者，
並應於提出上訴後十日內向本院補提理由書狀（均須按他造當事人之人數附繕本）。
中　　　華　　　民　　　國　　九十二　　年　　　一　　　月　　　二　　　日
　　　　　　　　　　　　　　　　　　　　　書記官　李　麗　鳳
附錄：本判決論罪科刑法條：
毒品危害防制條例第四條第二項：製造、運輸、販賣第二級毒品者，處無期徒刑或七
年以上有期徒刑，得併科新台幣七百萬元以下罰金。
